【裁判字號】    92,上訴,1011
【裁判日期】    920808
【裁判案由】    違反毒品危害防制條例
【裁判全文】
臺灣高等法院高雄分院刑事判決                  九十二年度上訴字第一一一號
    上  訴  人
    即  被  告  甲○○
    指定辯護人  本院公設辯護人孫妙岑
右上訴人因違反毒品危害防制條例案件，不服臺灣屏東地方法院九十二年訴字第一
二號中華民國九十二年四月三十日第一審判決（起訴案號：臺灣屏東地方法院檢察署
九十二年度偵字第二五八號），提起上訴，本院判決如左：
      主  文
原判決撤銷。
甲○○連續販賣第一級毒品，累犯，處有期徒刑拾年。含海洛因殘渣袋伍個沒收銷燬
之。販賣毒品所得新台幣貳仟伍佰元沒收，如全部或一部不能沒收時，以其財產抵償
之。
    事  實
一、甲○○曾犯非法吸用化學合成麻醉藥品罪，經法院判處有期徒刑五月確定，於八
    十七年二月十三日易科罰金甫執行完畢，仍不知悔改。其明知海洛因係毒品危害
    防制條例第二條第二項第一款所定之第一級毒品，未經許可不得販賣、持有，竟
    基於販賣海洛因營利之概括犯意，自九十二年二月九日起至同年月二十二日止，
    每隔約二、三天一次，先後在其屏東縣萬丹鄉○○村○○路二四九巷四二號之住
    處，收取張朝景購毒款新台幣（下同）五百元後，將第一級毒品海洛因販賣給張
    朝景施用，先後共五次，合計取得販賣毒品款二千五百元。嗣張朝景因施用海洛
    因毒品遭警查獲供出上情，經警方於九十一年五月七日持搜索票，在上開甲○○
    住處，查獲甲○○所有含海洛因殘渣袋五個及其所有供施打毒品用之注射針筒四
    支、自製藥鏟二支。
二、案經屏東縣警察局屏東分局報請臺灣屏東地方法院檢察署檢察官偵查起訴。
    理  由
一、上訴人即被告甲○○於本院審理期日經傳未到，其於本院調查期日坦承與證人張
    朝景認識，曾向張朝景收取五百元多次，事後有給張朝景毒品海洛因施用情事，
    雖矢口否認有何前揭販賣毒品犯行，辯稱：伊係與張朝景一起出錢合資，共同去
    向綽號「宏仔」購買毒品的云云。經查：
（一）證人張朝景曾施用第一級毒品海洛因多次一事，為證人張朝景於警訊中供明，
      復於原審及本院中結證明確，且其於九十一年二月二十五日遭警查獲所採尿液
      ，經送驗結果，有嗎啡陽性反應，有屏東縣衛生局屏縣衛檢六字第九一六
      一號檢驗結果通知書，及屏東縣警察局屏東分局毒品案件尿液採證編號姓名對
      照表足按（見本院卷第二二、二三頁），足認證人張朝景確有施用第一級毒品
      海洛因行為。
（二）證人張朝景對施用海洛因第一級毒品來源，於第一次警詢時證稱：伊於九十一
      年二月九日起開始再染注射毒品海洛因惡習，所注射之毒品係向一位外號叫「
      敏男」的男子購買，他的真實姓名伊不知道，伊只知道他住屏東縣萬丹鄉，伊
      都直接到他家（住址不知道）向他購買，甲○○的口卡片就是販賣毒品給伊注
      射的人等語（見九十一年二月二十五日警訊筆錄）；而於第二次警訊時再證稱
      ：與甲○○是國中就認識，較有往來大約最近一年，伊知道甲○○是住萬丹鄉
      灣內村（詳細住址伊不知道），伊可以劃位置給警方，可以帶警方前往指認，
      是伊到甲○○家拿錢給甲○○幫伊拿海洛因，大約向甲○○購買大約五至六次
      ，伊不知道有無別人向他購買，伊是去甲○○家找他，因為甲○○沒有聯絡電
      話等語（見九十一年六月十三日警訊筆錄）。再參之其於偵查時又證稱：伊是
      在今年二月初向他買的，都是在他家也就是萬丹鄉○○路二四九巷四二號買的
      ，價格從五百元到一千元不等，伊先後向他買了五、六次，都在同一地點，都
      直接到他家找，如找不到，第二天再去找，他家電話因沒有繳電話費而被停用
      ，因為有一起共用海洛因所以知道他有賣毒品等語（見偵查卷第四頁反面、第
      五頁），而證人張朝景就其向被告購買毒品事實之證述，其應答平實而非直接
      指述「被告甲○○」確有販賣毒品犯行，且經警方依證人張朝景所繪被告住所
      位置圖方查獲而知悉被告之人，證人張朝景之證述應無故意構陷之情，參以被
      告於本院調查中坦承曾向證人張朝景收取五百元多次，事後有給張朝景毒品海
      洛因施用情事，足認被告確有多次向證人張朝景收取五百元後，再分別將海洛
      因毒品交給證人張朝景施用之犯行。
（三）證人張朝景於原審及本院訊問時結證稱：九十一年二月九日又開始施用毒品，
      我都拿錢給甲○○，他再去找人家拿海洛因給我，跟甲○○拿過很多次毒品，
      一次五百元到一千元，他再拿海洛因給我等語（見原審卷第三五頁、第三六頁
      ；本院卷第五九頁），證人並未述及有與被告共同出面向綽號「宏仔」者購買
      毒品，則被告辯稱其與證人張朝景共同出資一同向「宏仔」購買毒品施用，為
      不可採。雖證人張朝景於原審及本院中亦證稱，被告並無販賣毒品，我只是拜
      託他幫我買毒品云云；然本案被告既事先收取證人張朝景五百元，事後將海洛
      因毒品交給證人施用，前後多次，渠倆交易毒品均取得相當金錢為對價，且被
      告出售毒品，次數頻繁並具有連續性，非偶一為之，從商業交易原理與一般社
      會觀念而言，販賣行為在通常情形下，仍係以牟取利益為其活動之主要誘因與
      目的，況苟被告於買賣之過程中無利可圖，縱屬至愚，亦無甘冒法辦之高度風
      險而平白從事幫助他人購買毒品之理？堪信被告所販入海洛因之價格必比其賣
      出之價格低廉，或賣出毒品數量較原價格購入之毒品數量或純度減少。綜上說
      明，被告具有營利，並從中賺取買賣差價牟利之意圖其明。證人張朝景證述被
      告並無販賣毒品云云，要係事後迴護被告之詞，被告所辯未販賣毒品云云，核
      係卸責之詞，均非可採。
（四）證人張朝景於警訊及偵審中就向被告購買第一級毒品，金額部分有五百元至一
      千元不等，次數部分有五、六次或很多次，不同說詞，此乃因事隔久遠，記憶
      模糊所致，因其所為證述被告有販賣第一級毒品之基本事實始終如一，故不影
      響本院認定被告有販賣第一級毒品之依據。而本件就被告販賣毒品所得計算，
      因被告自承有收受張朝景交付五百元金錢多次，及考量被告最大利益，參以被
      告犯罪時間自九十二年二月九日起至同年月二十二日止等情，認以販賣最低次
      數五次（即每隔二、三天一次），每次以最低售價五百元計算，其販賣所得為
      二千五百元，附此說明。
（五）此外，復有如事實欄所載含有海洛因殘渣袋五個扣案足資佐證，而上開扣案之
      海洛因殘渣袋，經送高雄醫學大學附設中和紀念醫院檢驗果，呈海洛因陽性反
      應，有該院編號九二六之五七八號檢驗報告可憑，被告販賣第一級毒品海洛
      因行為，事證明確，犯行堪以認定。
二、按海洛因係毒品危害防制條例第二條第二項第一款所規定之第一級毒品：核被告
    甲○○所為，係犯毒品危害防制條例第四條第一項之販賣第一級毒品罪。被告甲
    ○○上開多次販賣犯行，時間緊接，所犯罪名相同，顯係基於概括犯意反覆為之
    ，應依刑法第五十六條之規定論以連續犯一罪。查被告甲○○前曾犯非法吸用化
    學合成麻醉藥品罪，經法院判處有期徒刑五月，於八十七年二月十三日易科罰金
    甫執行完畢，有臺灣高等法院被告全國前案紀錄表及臺灣屏東地方院檢察署刑案
    資料查註紀錄表各一份在卷可按，其五年之內再犯此有期徒刑以上刑之本罪，為
    累犯，應依刑法第四十七條之累犯規定加重其刑，惟其法定刑為死刑、無期徒刑
    部分不得加重。查被告販賣毒品對象僅一人，期間不長（僅十餘天），次數不多
    ，每次僅五百元，數量極微，此與一般毒販動輒交易數公克或數十公克毒品情節
    顯有不同，而被告所犯販賣第一級毒品之罪法定刑為死刑或無期徒刑，以被告犯
    罪情節輕微，若科處法定最低度刑無期徒刑，猶嫌過重，客觀上足以引起一般同
    情，爰依刑法第五十九條規定，減輕其刑。被告刑有加重減輕，應先加後減。
三、原審予以被告論罪科刑，固非無見，惟查原判決主文、理由分別記載被告連續販
    賣第一級毒品，及說明其連續犯之理由，然事實欄漏未記載「基於牟利之概括犯
    意」，致此部份主文之記載及理由之說明失所依據，容有未合，被告上訴意旨，
    否認犯罪，指摘原判決不當，雖無理由，但原判決既有上開可議，自應由本院將
    原判決撤銷改判，審酌被告犯罪動機、目的、手段、自涉施用毒品犯行猶販賣毒
    品予他人，及販賣毒品時間不長、次數不多、所得利益甚微，販賣毒品對人身健
    康及社會治安之影響，及其犯罪後態度等一切情狀，爰量處如主文第二項所示之
    刑。又被告販賣毒品所得二千五百元，雖未扣案，仍應依毒品危害防制條例第十
    九條第一項之規定宣告沒收，如全部或一部不能沒收時，以其財產抵償之。扣案
    含海洛因殘渣袋五個，應依同條例第十八條第一項之規定沒收併銷燬之；另扣案
    之之注射針筒四支、自製藥鏟二支係被告所有供施用毒品之物，為被告自承，核
    與本件被告販賣毒品案無關，自不得併宣告沒收。
四、被告經合法傳喚，無正當理由未到庭，爰不待其陳述逕行判決。
據上論結，應依刑事訴訟法第三百六十九條第一項前段、第三百七十一條、第三百六
十四條、第二百九十九條第一項前段，毒品危害防制條例第四條第一項、第十八條第
一項、第十九條第一項，刑法第十一條、第五十六條、第四十七條、第五十九條，判
決如主文。
本案經檢察官張其主到庭執行職務。
中    華    民    國      九十二      年      八      月     八   日
                              臺灣高等法院高雄分院刑事第七庭
                                  審判長法官  李春昌
                                        法官  黃憲文
                                        法官  莊飛宗
右正本證明與原本無異。
如不服本判決應於收受本判決後十日內向本院提出上訴書狀，其未述上訴理由者，
並得於提起上訴後十日內向本院補提理由書狀（均須按他造當事人之人數附繕本)「
切勿逕送上級法院」。
                                      書記官  張明賢
中    華    民    國      九十二      年      八      月     八   日
附錄：本判決論罪科刑法條：
毒品危害防制條例第四條
製造、運輸、販賣第一級毒品者，處死刑或無期徒刑；處無期徒刑者，得併科新台幣
一千萬元以下罰金。
製造、運輸、販賣第二級毒品者，處無期徒刑或七年以上有期徒刑，得併科新台幣七
百萬元以下罰金。
製造、運輸、販賣第三級毒品者，處五年以上有期徒刑，得併科新台幣五百萬元以下
罰金。
製造、運輸、販賣專供製造或施用毒品之器具者，處一年以上七年以下有期徒刑，得
併科新台幣一百萬元以下罰金。
前四項之未遂犯罰之。


司法院資訊處製作；財團法人民間司法改革基金會備份。
